【裁判字號】    92,聲判,82
【裁判日期】    921216
【裁判案由】    
【裁判全文】
臺灣板橋地方法院刑事裁定                          九十二年度聲判字第八二號
    聲  請  人
    即  告訴人  乙○○
    代  理  人  王東山律師
                李美寬律師
                許文生律師
    被      告  甲○○
                丙○○
右列聲請人因告訴被告妨害自由等案件，不服臺灣高等法院檢察署中華民國九十二年
六月二十日，九十二年度上聲議字第二四二二號駁回聲請再議之處分（原不起訴處分
案號：臺灣板橋地方法院檢察署九十一年度偵續字第九六號），聲請交付審判，本院
裁定如左：
    主  文
聲請駁回。
     理  由
一、按告訴人不服上級法院檢察署檢察長或檢察總長認再議為無理由而駁回之處分者
    ，得於接受處分書後十日內委任律師提出理由狀，向該管第一審法院聲請交付審
    判；又法院認為交付審判之聲請不合法或無理由者，應駁回之，刑事訴訟法第二
    百五十八條之一及第二百五十八條之三第二項前段分別定有明文。
二、本件聲請意旨詳如附件刑事交付審判聲請理由狀所載。
三、本件聲請人以被告甲○○、丙○○二人涉犯恐嚇、妨害自由等罪嫌，向臺北縣政
    府警察局海山分局、臺灣板橋地方法院檢察署檢察官提出告訴，經該檢察官於民
    國九十一年一月二十八日以九十年度偵字第一八六四號為不起訴處分後，聲請人
    不服，聲請再議，經臺灣高等法院檢察署檢察長以九十一年度上聲議字第九一號
    命令發回續行偵查，復經同上檢察署檢察官於九十二年四月三十日以九十一年度
    偵續字第九六號為不起訴處分（下稱原不起訴處分書），聲請人不服，再度聲請
    再議，後經臺灣高等法院檢察署檢察長於九十二年六月二十日以九十二年度上聲
    議字第二四二二號處分書駁回再議，此經本院調借本件相關偵查卷宗核閱屬實，
    而本院審酌偵查中顯現之證據，尚不足以認定被告二人有恐嚇、妨害自由之犯罪
    嫌疑，理由如下：
（一）聲請意旨雖指摘原不起訴處分僅憑被告二人空言及互為矛盾之供述為其根據，
      復未命其二人提出事證，即認定被告甲○○及丙○○間確有金錢往來關係，難
      以令人信服；且被告二人於偵查中均供稱彼此間之債務只新台幣（下同）一百
      萬元左右，則被告丙○○何來要求將聲請人簽發之總額五百一十萬元之本票債
      權全數移轉予伊，益見聲請人受脅迫之情形，已至灼然。然查：檢察官於九十
      一年六月十二日隔離訊問被告二人後，被告甲○○供稱：「（問：為何無金錢
      往來憑據？）因是好朋友，沒有必要開憑據，且是小錢，我也有借有還，信用
      良好」，被告丙○○亦供稱：「（問：借甲○○錢是否有開憑據？）沒有憑據
      ，．．．（問：為何無金錢往來憑據？）因是好朋友。．．．」等語，被告二
      人既供稱彼此金錢往來無憑據，則檢察官未命其二人其提出事證供查證，難認
      係疏未調查，且一般好友間之借貸關係，未立憑據者，所在多有，是檢察官憑
      被告二人隔離訊問後之供述，認定其二人間有金錢往來之債務關係存在，尚稱
      合理；另被告二人之供述雖稍有歧異，但亦未達矛盾至推翻其二人間債務關係
      存在之事實。況且聲請人於八十九年七月三日警詢中自承：「．．．八十九年
      五月十二日下午十六時許，我與母親至基隆路、忠孝東路口．．．一出銀行門
      口即被王女夥同七、八名黑道男子．．．並押往一旁巷內的不知名咖啡廳內，
      沒多久，自稱王女義兄的丙○○也夥同幾人到該處，並說要出面替王女處理債
      務．．．」，於九十一年六月十二日偵查中亦供稱在八十九年五月十二日簽發
      本票後，有從被告丙○○手中拿回先前簽給被告甲○○之同面額本票（聲請人
      先前簽給被告甲○○之本票經認定係被告自願發者）等情，足見被告丙○○涉
      入本案係為被告甲○○處理債務，則被告二人間是否確有債務關係存在及其債
      務數額是否僅為一百萬元左右，實與告訴人是否遭受脅迫之事實無必然關係。
（二）聲請意旨雖再指稱被告二人既稱告訴人向其借貸五百一十萬元，則為何可打折
      只還三百萬元，且被告丙○○要求告訴人在其自書之債權轉移協議書上簽字同
      時，另外要再簽發五百一十萬元本票交付，何來條件有利於聲請人理﹖另被告
      丙○○以暴力脅迫方式全程押人恐嚇老母親已造成老人精神上的損害，簽發本
      票之前要求聲請人購買空白本票並稱有人監控，在簽完字之後復要求聲請人加
      入他的幫派，何來氣氛良好之說﹖但原不起訴處分書竟載明「告訴人乙○○還
      去咖啡廳對面書店買本票回來簽，當時氣氛良好，．．．取回原簽發本票十紙
      ，且可還三百萬元，條件有利於己，並不吃虧．．．」等語，誠屬謬誤。惟查
      ：聲請人於九十一年六月十二日偵查中供稱先前曾簽發面額共五百一十萬元本
      票給被告甲○○，於八十九年五月十二日當天，在臺北縣板橋市真鍋咖啡館內
      ，被告丙○○寫協議書要求其另簽發本票，並在一定期日內還三百萬元，否則
      全數還清，其乃簽發本票總面額同於被告甲○○持有之本票，簽發後，將本票
      交付被告丙○○，同時自被告丙○○手中收回先前被告甲○○所持同額本票等
      情，被告先前既已簽發面額共五百一十萬元之本票，其後再簽同面額之本票換
      回，且可以折價三百萬元返還，此種條件自係有利於聲請人；另被告丙○○於
      九十一年六月十二日偵查中供稱在真鍋館時，只有伊一人與聲請人及其友人郭
      錚在場，且聲請人還去咖啡店對面書店買本票回來簽，當時氣氛良好等情，而
      在庭之聲請人對此未加反駁，且其於九十年二月七日偵查中亦供陳「不完是暴
      力討債，但他們人多，我心生恐懼」等語，據此，別無積極事證證明被告丙○○於八十九年五月十二日當天向聲請人討債時彌漫足以使人心生畏懼之氣氛。
（三）至聲請意旨另指稱：被告甲○○於九十一年六月十二日偵查時已承認與被告丙○○於八十九年五月十二日當天確有暴力討債情事，及被告二人利用員警劉清
      標至告訴人家中辦案時，加以恐嚇，而認其二人以暴力討債為一貫手法乙節，
      經本院綜觀本案偵查卷全部卷證資料，並無被告甲○○自白暴力討債之供述，
      亦無被告二人利用執法、司法單位、黑道人士，向告訴人暴力討債之事證，是
      告訴人前開指訴，尚難資為不利被告二人之認定。
（四）另告訴人乙○○於九十一年六月十二日、十月二十二日偵查中分別供稱：伊與
      被告甲○○同居近二年，二人同居後半年，伊即未工作，原工作之月薪為四萬
      元，同居後告訴人開始從事股票買賣，操作股票之資金，有的是自己的，有的
      來自被告甲○○等情。以告訴人乙○○之原工作薪資金額，供己生活尚可，縱
      有儲蓄，金額當不多，且其與被告甲○○同半年後即未再工作，自無足以供操
      作股票之資金，又告訴人係生手，操作股票難有作為，據此，足認告訴人操作
      股票之資金，絕大部分來自被告甲○○，二人間存有債權債務關甚明。參諸告
      訴人於八十九年七月三日警詢時自陳：「八十八年十一月九日．．．她（指被
      告甲○○）說我走了以後，她幫我墊股票虧損的錢，即無著落，並堅持要我開
      立本票給她作為保證，．．．，並作勢要跳樓走向陽台，．．．，她又去廚房
      拿刀子要割腕，我為了避免事態擴大不可收拾，始答應以我的名義開立本票五
      張（金額共二百三十萬元）．．．」、「八十八年十二月初某日，．．．，心
      想看能不能再拉回二人間之距離，．．．，她說第二天與約好要向人借錢，要
      我再開立木票給她，．．．，我不疑有他即再依她所言，再開立五張本票（金
      額共二百八十萬元），．．．．」等語，尚難認告訴人係受脅迫而簽發面額共
      五百一十萬元之本票十張，另在告訴人與被告甲○○因操作股票間而存有債權
      債務關係情況下，告訴人前揭簽發本票共十張交付被告甲○○之行為，亦難謂
      係受詐欺而為，從而，被告甲○○對告訴人應有本票債權存在，故聲請意旨認
      告訴人係受詐欺及脅迫而簽發本票，其與被告甲○○並無債務關係存在乙節，
      尚非實在。至告訴人雖於本件聲請交付審判程序中，新提出其與被告甲○○間
      之存證信函、書信等新證據主張其簽發本票及協議書確遭脅迫，然「交付審判
      」之立法意旨，係對檢察官不起訴或緩起訴裁量權制衡之外部監督機制，則法
      院證據調查之範圍，自應限於偵查中曾顯現之證據，不得就告訴人新提出之證
      據更為調查，否則即與刑事訴訟法第二百六十條再行起訴之規定混淆不清，是
      本院無從審酌告訴人提出之存證信函、書信以作為不利被告二人之證據。
（五）又證人郭錚於九十年五月十五日偵查中先證稱：甲○○、丙○○有講如我們出
      餐廳的話，就試試看，並稱袋內有東西，但沒稱有何東西，後又證稱當時有六
      、七人在現場，與被告丙○○同行之人稱如要走，就試試看等情，先後有關為
      恐嚇行為之人之證述不一，況且告訴人於九十年六月十三日偵查中復供稱證人
      郭錚是在伊自臺北市返家後，以家中電話聯絡而前往板橋市○○路真鍋館，他
      後來才到，伊在家時，不知要去真鍋館，據此，告訴人果真遭強押至真鍋館，
      強押前，如何能知被押往何處？又如能能事先告知證人郭錚前往該店？足見告
      訴人指稱遭強押之說，悖於事實，更不能據證人郭錚證述情節而為被告二人不
      利之認定。
（六）末查：告訴人與被告甲○○於八十九年一月一日、十日，二次互毆成傷後，均
      立即報警處理等情，業據告訴人於八十九年七月三日警詢時及九十年二月七日
      偵查中供陳屬實。反觀，告訴人身受本件暴力討債之更嚴重危險當時及案發後
      ，竟未立即向警方報案，直至八十九年四月二十七日被告甲○○報案後，告訴
      人於八十九年七月三日至警方應訊時，始供出上情，以告訴人身為市議員或立
      法委員助理，深知基本法律常識之身分，自稱二次身陷重大險境並未報案之舉
      ，顯與常情不合；另證人即告訴人之母何謝淑譓於九十年二月二十日偵查中亦
      證稱：曾目睹被告甲○○於八十九年五月十二日當天，有帶十餘人押伊及告訴
      人與友人，前去咖啡廳，惟當時伊已離開現場，沒看到開本票等情，證人何謝
      淑譓身為告訴人之母，如已親眼目睹其子身陷危險，猶未報警，更不合常情。
（七）綜上所述，依偵查中顯現之證據，尚難證明被告甲○○、丙○○有何何開恐嚇
      、妨害自由等犯行，告訴人徒以己見，再聲請交付審判，為無理由，應駁回其
      聲請。
四、依刑事訴訟法第二百五十八條之三第二項前段，裁定如主文。
中      華      民      國    九十二    年     十二     月     十六     日
                                      臺灣板橋地方法院刑事第十四庭
                                          審判長法  官  趙義德
                                                法  官  張江澤
                                                法  官  絲鈺雲
右正本證明與原本無異。
本裁定不得抗告。
                                                書記官  陳秀慧
中      華      民      國    九十二    年     十二     月     十六     日


司法院資訊處製作；財團法人民間司法改革基金會備份。
